高雄高等行政法院簡易判決　　　　　　　　　　　　　九十三年度簡字第二十九號
　　原　　　告　甲○○
　　被　　　告　財政部臺灣省南區國稅局
　　代　表　人　乙○○　局長
　　訴訟代理人　丙○○
右當事人間因綜合所得稅事件，原告不服財政部中華民國九十二年十月八日台財訴字
第０九二００五四０四三號訴願決定，提起行政訴訟。本院判決如左：
    主  文
原告之訴駁回。
訴訟費用由原告負擔。
    事實及理由
一、緣原告之配偶粘錫榮與訴外人蔡子正等二人，經檢舉該二人於民國（下同）八十
    六年度與唯農醫院合夥經營洗腎中心（附設於該醫院），經被告審理後，以原告
    之配偶粘錫榮取得該醫院盈餘分配所得新台幣（下同）一、二００、０００元漏
    未申報，乃核定其執行業務所得一、二００、０００元，併課其綜合所得稅；又
    原告除短漏報上開執行業務所得計一、二００、０００元外，並漏報其本人、配
    偶及扶養親屬之營利、利息等所得計一五、九三一元，總計漏報所得一、二一五
    、九三一元，案經被告查獲，除發單補徵綜合所得稅一三三、二五六元外，並按
    所漏稅額一三三、二五六元依漏報之所得屬扣（免）繳憑單所得或非扣（免）繳
    憑單所得，分別裁處０‧二倍及０‧五倍之罰鍰計六六、一００元（計至百元止
    ），原告不服，就執行業務所得及罰鍰部分，申經復查結果，未獲變更，提起訴
    願，亦遭決定駁回，遂提起本件行政訴訟。
二、原告起訴主張略謂：被告核定增列原告之配偶粘鍚榮於唯農醫院之執行業務所得
    一、二００、０００元，顯有違失，蓋依六十四年九月十一日修正公布醫院診所
    管理規則第八條第二項（註：現行法為醫療法第十三條）規定，設立醫院應以財
    團法人或醫師為限，申請設立診所應以醫師為限。依此項規定，非醫師應不得設
    立醫院、診所，故粘錫榮與唯農醫院合夥經營開設唯農醫院洗腎中心之業務，因
    未具醫師資格，乃由唯農醫院曹更生醫師出名設立洗腎中心，雙方並約定稅金負
    擔比例，由唯農醫師曹更生院長先行預扣應負擔之稅金，再由曹更生醫師為納稅
    義務人，申請綜合所得稅，完全符合行為時財政部六十八年一月九日台財稅第三
    ０一二三號函，醫師與非醫師合夥經營開設醫院診所由醫師申報綜合所得稅之規
    定；再者，粘錫榮投資唯農醫院四、０００、０００元，八十六年度僅收回一、
    二００、０００元，在投資成本未完全回收前，何來產生盈餘利潤？且該醫院向
    被告申報年度業務損益計算表之合夥人盈餘及扣繳稅額分配表時，依規定並無法
    將粘錫榮列為合夥人作盈餘分配，蓋其未具醫師執業資格，惟現今被告再行核增
    粘錫榮於唯農醫院之執行業務所得，卻又僅認可具備醫師資格之出名合夥人可列
    於盈餘分配表，並據以核課綜合所得稅，豈非相互矛盾？且經被告重核所得後，
    還再處以漏稅罰鍰，實在是嚴重侵犯人民權益，另依據稅捐稽徵法第一條之一規
    定可知，粘錫榮合夥行為時，有上開財政部六十八年一月九日台財稅字第三０一
    二三號函之適用，其於八十六年度仍為有效函令，如因被告見解之改變，引用財
    政部八十六年十一月二十一日台財稅字第八六一九二四三一九號函，將導致納稅
    義務人的租稅義務，長期處於不確定狀態，是故被告核定補徵綜合所得稅，明顯
    違反誠實信用原則，依民法第七百零二條及第七百零四條第二項規定可知，本案
    隱名合夥人依民法之規定，其出資財產權既移屬於出名營業人，且就出名營業人
    所為之行為對第三人不生權利義務之關係，是其投資於洗腎中心之盈餘所得應課
    之綜合所得稅，自應併於出名人之醫師計課綜合所得稅，故請撤銷訴願決定、復
    查決定及原處分云云。被告則以：依財政部八十六年十一月二十一日台財稅字第
    八六一九二四三一九號函釋及行為時所得稅法第七十一條第一項前段及第一百十
    條第一項規定，經被告復查結果以原告配偶八十六年度取自唯農醫院洗腎中心盈
    餘分配一、二００、０００元，為其所不爭，有談話紀錄可稽，至訴稱雙方約定
    稅金負擔比例，由醫院院長先預扣應負擔之稅金，再自行申報綜合所得稅乙節，
    查渠等間之約定係屬私權關係，核與本件租稅核課無涉，依首揭財政部八十六年
    十一月二十一日台財稅字第八六一九二四三一九號函釋意旨，被告以實際所得人
    （即原告之配偶）為核課對象，將系爭所得併課其八十六年度綜合所得稅，並無
    不合；另被告雖依唯農醫院申報之合夥人盈餘分配比例，計算歸課各合夥人執行
    業務所得，惟嗣查得原告之配偶與案外人蔡子正等二人與唯農醫院合夥經營洗腎
    中心，並取得該醫院盈餘分配，業將渠等二人獲配執行業務所得扣除，重行更正
    各合夥人執行業務所得在案，並無重複核課情形，其所訴洵不足採；財政部八十
    六年十一月二十一日台財稅第八六一九二四三一九號函已明釋醫院、分院附設門
    診部或診所等私立醫療機構之所得，原則上應依六十八年一月九日台財稅第三０
    一二三號函釋規定，以各該私立醫療機構申請設立登記之負責醫師為對象，核課
    其執行業務所得，但如經查明另有實際所得人者，依實質課稅原則，應以實際所
    得人為對象核課所得，上揭前後函釋意旨一致，尚無適用稅捐稽徵法第一條之一
    規定之問題；原告八十六年度漏報營利、執行業務及利息等所得合計一、二一五
    、九三一元，有綜合所得稅結算申報書、核定通知書、各類所得扣繳暨免扣繳憑
    單及非扣繳所得資料可稽，違章事證足堪認定，被告原處分依前揭行為時所得稅
    法第七十一條第一項前段及第一百十條第一項規定，按所漏稅額酌情減輕處一、
    七四六元０‧二倍及一三一、五一０元０‧五倍罰鍰合計六六、一００元，洵無
    違誤，故請將原告之訴駁回等語置辯。
三、按「個人之綜合所得總額，以其全年左列各類所得合併計算之‧‧‧。第二類：
    執行業務所得：凡執行業務者之業務或演技收入，減除業務所房租或折舊、業務
    上使用器材設備之折舊及修理費，或收取代價提供顧客使用之藥品、材料等之成
    本、業務上雇用人員之薪資、執行業務之旅費及其他直接必要費用後之餘額為所
    得額。‧‧‧。」、「納稅義務人應於每年二月二十日起至三月底止，填具結算
    申報書，向該管稽徵機關，申報其上一年度內構成綜合所得總額或營利事業收入
    總額之項目及數額，以及有關減免、扣除之事實，並應依其全年應納稅額減除暫
    繳稅額及尚未抵繳之扣繳稅額，計算其應納之結算稅額，於申報前自行繳納。但
    短期票券利息所得之扣繳稅款不得減除。」、「納稅義務人已依本法規定辦理結
    算申報，但對依本法規定應申報課稅之所得額有漏報或短報情事者，處以所漏稅
    額兩倍以下之罰鍰。」分別為行為時所得稅法第十四條第一項第二類第一款、第
    七十一條第一項前段及第一百十條第一項所明定。又「主旨：函釋醫師與非醫師
    合夥經營開設之醫院、診所之課稅疑義如說明。說明：一、醫師與非醫師依六十
    四年九月十一日修正公布醫院診所管理規則前之有關規定，合夥經營醫院或診所
    ，如經衛生主管機關核准登記者，於民國六十四年度以前，可依財政部六十一年
    十月二十一日台財稅字第三八九六三號及六十二年一月三十日台財稅字第三０七
    七四號令釋規定，應准其辦理營利事業登記予以課徵營業稅及營利事業所得稅，
    並依所得稅法第十四條第一項第一類規定核計其綜合所得稅；如其合夥經營未經
    衛生主管機關核准登記者，自應就各該醫院、診所出名設立之醫師計算其執行業
    務所得。二、六十四年九月十一日修正公布醫院診所管理規則第八條第二項規定
    ，設立醫院應以財團法人或醫師為限，申請設立診所，應以醫師為限。依此項規
    定，非醫師應不得設立醫院、診所。至於該管理規則修正前業經衛生主管機關核
    准醫師與非醫師合夥設立之醫院、診所，如未依衛生主管機關之規定換領執照，
    則視同無照開業，故自六十五年度以後，應就各該醫院或診所出名設立之醫師，
    依所得稅法第十四條第一項第二款之規定計課其綜合所得稅。」、「主旨：核釋
    醫院、分院、附設門診部或診所等私立醫療機構之所得，原則上，應依本部六十
    八年一月九日台財稅第三０一二三號函釋，以各該私立醫療機構申請設立登記之
    負責醫師為對象，核課其執行業務所得；但如經查明另有實際所得人者，應視個
    案情形，以實際所得人為對象，依所得稅法第十四條規定辦理。‧‧‧。」分別
    經財政部六十八年一月九日台財稅第三０一二三號函及八十六年十一月二十一日
    台財稅第八六一九二四三一九號函釋明確在案。
四、經查，本件原告之配偶粘錫榮與訴外人蔡子正等二人，經檢舉該二人於八十六年
    度與唯農醫院合夥經營洗腎中心（附設於該醫院），經被告審理後，以原告之配
    偶粘錫榮取得該醫院盈餘分配所得一、二００、０００元漏未申報，乃核定其執
    行業務所得一、二００、０００元，併課其綜合所得稅；又原告除短漏報上開執
    行業務所得計一、二００、０００元，並漏報其本人、配偶及扶養親屬之營利、
    利息等所得計一五、九三一元，總計漏報所得一、二一五、九三一元，案經被告
    查獲，除發單補徵綜合所得稅一三三、二五六元外，並按所漏稅額一三三、二五
    六元依漏報之所得屬扣（免）繳憑單所得或非扣（免）繳憑單所得，分別裁處０
    ‧二倍及０‧五倍之罰鍰計六六、一００元（計至百元止），為兩造所不爭執，
    並有原告八十六年度綜合所得稅申報書、被告核定通知書及對粘錫榮所作之談話
    紀錄附於原處分卷可稽，洵堪認定。
五、原告雖仍執前詞以為爭執，惟查，租稅法所重視者，應為足以表徵納稅能力之實
    質的經濟事實，而非其外觀之法律行為或形式上之登記事項，對實質上相同經濟
    活動所產生之相同經濟利益，應課以相同之租稅，始符合租稅法律主義所要求之
    公平及實質課稅原則，實質課稅原則為租稅法律主義之內涵及當然歸趨。故有關
    課徵租稅構成要件事實之判斷及認定，自亦應以其實質上經濟事實關係及所產生
    之實質經濟利益為準，而非以形式外觀為準，否則勢將造成鼓勵投機或規避稅法
    之適用，無以實現租稅公平之基本理念及要求，最高行政法院（即改制前行政法
    院）八十二年度判字第二四一０號判決意旨足參。而納稅義務係衍自一定之經濟
    活動或經濟現象，因此在解釋適用稅法時，所應根據者為經濟事實，進而對事實
    上存在之經濟實質予以課稅，而不應拘泥於形式上或表面上存在之事實，此即所
    謂實質課稅原則。次查，本件原告之配偶粘錫榮與蔡子正等二人，與唯農醫院合
    夥經營洗腎中心，此有唯農醫院附設洗腎中心合約書影本附於原處分卷可憑，再
    者，粘錫榮於八十六年度取自唯農醫院洗腎中心盈餘分配一、二００、０００元
    ，則依上開說明，被告以實際所得人粘錫榮為核課對象，將系爭所得併課原告八
    十六年度綜合所得稅，並無不合。至粘錫榮與唯農醫院院長曹更生約定稅金之負
    擔部分，則屬渠等相互間之私權約定，並不影響本件租稅核課對象之認定。次查
    ，被告嗣經查得本件原告之配偶粘錫榮與訴外人蔡子正等二人於八十六年度與唯
    農醫院合夥經營洗腎中心之事實後，業將唯農醫院八十六年度盈餘分配表更正核
    定，增列粘錫榮與蔡子正二人為合夥人，並調整另二位合夥人曹更生、甯奇珍之
    分配盈餘數，重行更正各合夥人執行業務所得在案，並無重複核課情形存在，此
    經被告陳述明確，並有被告八十六年度執行業務所得更正核定報告表影本一份附
    卷可稽，是原告主張被告再行核增粘錫榮於唯農醫院之執行業務所得，卻又僅認
    可具備醫師資格之出名合夥人可列於盈餘分配表，並據以核課綜合所得稅，豈非
    相互矛盾云云，亦無足採。再按，財政部八十六年十一月二十一日台財稅第八六
    一九二四三一九號函已明釋醫院、分院附設門診部或診所等私立醫療機構之所得
    ，原則上應依六十八年一月九日台財稅第三０一二三號函釋規定，以各該私立醫
    療機構申請設立登記之負責醫師為對象，核課其執行業務所得，但如經查明另有
    實際所得人者，依實質課稅原則，應以實際所得人為對象核課所得，上揭前後函
    釋意旨一致，尚無適用稅捐稽徵法第一條之一規定之問題。從而，原告指稱依據
    稅捐稽徵法第一條之一規定可知，粘錫榮合夥行為時，如因被告見解之改變，引
    用財政部八十六年十一月二十一日台財稅第八六一九二四三一九號函，將導致納
    稅義務人的租稅義務，長期處於不確定狀態，本案隱名合夥人依民法之規定，其
    出資財產權既移屬於出名營業人，且就出名營業人所為之行為對第三人不生權利
    義務之關係，是其投資於洗腎中心之盈餘所得應課之綜合所得稅，自應併於出名
    人之醫師計課綜所稅云云，仍非有據。末查，原告八十六年度綜合所得稅結算申
    報，除短漏報前述執行業務所得一、二００、０００元外，並漏報一五、九三一
    元，違章事證明確，業如前述，是以被告按所漏稅額一三三、二五六元依漏報之
    所得屬扣（免）繳憑單所得或非扣（免）繳憑單所得，分別裁處０‧二倍及０‧
    五倍之罰鍰計六六、一００元（計至百元止），揆諸首揭規定，並無違誤。
六、綜上所述，原告前揭主張各節，均不足採，被告核定原告之配偶粘錫榮八十六年
    度之執行業務所得為一、二００、０００元，併課原告綜合所得稅，又原告並漏
    報其本人、配偶及扶養親屬之營利、利息等所得計一五、九三一元，總計漏報所
    得一、二一五、九三一元，被告除發單補徵綜合所得稅一三三、二五六元外，並
    按所漏稅額一三三、二五六元依漏報之所得屬扣（免）繳憑單所得或非扣（免）
    繳憑單所得，分別裁處０‧二倍及０‧五倍之罰鍰計六六、一００元（計至百元
    止），並無違誤，復查及訴願決定遞予維持，均無不合。從而，本件原告之訴為
    無理由，應予駁回，並不經言詞辯論為之。
據上論結，本件原告之訴為無理由，爰依行政訴訟法第二百三十三條第一項、第二百
三十六條、第一百九十五條第一項後段、第九十八條第三項前段，判決如主文。
中　　　華　　　民　　　國    九十三　　年　  　四　　　月　　二十九　　日
                              高雄高等行政法院第二庭
                                          法      官  林勇奮
右為正本係照原本作成。
如不服本判決，應於送達後二十日內，向本院提出上訴狀並表明上訴理由，如於本判
決宣示後送達前提起上訴者，應於判決送達後二十日內補提上訴理由書（須按他造當
事人人數附繕本）。提起上訴應預繳送達用雙掛號郵票七份（每份三十四元）。
中　　　華　　　民　　　國    九十三　　年　  　四　　　月　　二十九　　日
                                          法院書記官  黃玉幸
附註：
行政訴訟法第二百三十五條（第一項、第二項）：
對於適用簡易程序之裁判提起上訴或抗告，須經最高行政法院之許可。
前項許可，以訴訟事件所涉及之法律見解具有原則性者為限。
